臺灣臺北地方法院刑事判決　　　　　　　　　　　　　九十二年度自字第五三號
　　自　訴　人　甲○○
　　被　　　告　樂明智　原名.
右列被告因侵占案件，經自訴人提起自訴，本院判決如左：
    主  文
本件免訴。
    理  由
一、自訴意旨略以：自訴人甲○○於民國七十六年間與被告樂明智及案外人林忠榮、
    陳何家、黃志宏等人共同創立「萬全集團」，原訂業務方針係由自訴人及被告負
    責土地開發工作，然後交由林忠榮及陳何家等二人負責出資興建房屋，其後在七
    十六年十一月十四日，由自訴人及被告共同代表「萬全集團」與案外人涂魏愛妹
    、田自源等簽訂有關地上權轉讓買賣、提供土地合建房屋之契約，嗣後「萬全集
    團」將該土地以每坪新臺幣（下同）二十六萬元轉售予陳何家，經扣除涂魏愛妹
    分得之一樓房屋後，「萬全集團」從陳何家處共獲得總計約六百餘萬元之利潤差
    價，該筆利潤差價扣除先支付予涂魏愛妹之保證金一百萬元外，剩下之差額自訴
    人與被告各可分得差額之百分之三十，然自訴人因故脫離「萬全集團」，被告竟
    未將自訴人應得之報酬計一百六十萬零一千六百元給付予自訴人，被告反將該筆
    款項予以侵佔入己，經自訴人多方蒐集證據後，始於七十九年十月中旬取得被告
    親自製作之電腦列印報表為證據，可做為被告獲利來源之證明，自訴人乃即向被
    告交涉未獲理睬後，自訴人即於七十九年十一月九日函告陳何家，要求陳何家敦
    促被告返還所侵佔之前揭款項，亦毫無結果，直至八十六年間被告再次花言巧語
    稱「你在萬全集團的所得款暫時寄放在我這裡，等我的軍火生意完成後一併還你
    」，再次以詐術拖緩以遂其持續佔有侵吞前揭款項，自訴人乃寄發存證信函警告
    之，因認被告涉有刑法侵佔、背信及詐欺罪嫌等語。
二、按案件時效已完成者，應諭知免訴之判決，刑事訴訟法第三百零二條第二款定有
    明文；第三百零二條之判決，得不經言詞辯論為之，同法第三百零七條亦定有明
    文；自訴程序，除自訴章有特別規定外，準用第一章公訴章第三節審判關於公訴
    之規定，同法第三百四十三條亦有明定。
三、自訴人認被告涉有刑法侵佔、背信及詐欺罪嫌，無非係以協議書、搬遷通知書、
    契約書、合作盟約、電腦列印報表、存證信函及建物登記謄本等為其論據。
四、本院經查：自訴人與被告均曾加入「萬全集團」，而該集團之資金來源均係由案
    外人陳何家及林忠榮所提供，自訴人與被告均未有任何出資，且自訴人隨即因故
    退出「萬全集團」之事實，為自訴人與被告所共承在卷（見本院卷第七一、七二
    頁），從而自訴人在「萬全集團」既未曾有任何出資，則被告自無可能詐取自訴
    人之財物，自訴人指訴被告騙走錢財犯有詐欺罪嫌云云，尚有誤會，而自訴人復
    未能舉證證明被告究係以何行為遂行詐欺、侵佔及背信，且自訴人既已自承隨後
    即已退出「萬全集團」，是其既早已非「萬全集團」之成員，則就「萬全集團」
    之獲利是否仍可請求分配，亦非無疑，故其指訴被告犯有上開罪嫌云云，亦難信
    實。次查，自訴人於本院歷次庭訊時，指訴被告所涉之犯罪行為乃「詐欺、侵佔
    及背信一百六十萬一千六百元的事情發生已經十幾年了，我收到證物的時間是七
    十九年，大概是七十七年九月一日侵佔、詐欺及背信，這個日期是被告自己的電
    腦列印報表記載的日期，但是犯罪的時間應該是在七十六年間，至於是七十六年
    的哪一天我不知道」等語屬實（見本院卷第四九頁），則依自訴人指訴內容以觀
    ，自訴人所提出之電腦列印報表上乃係記載「７７. ９. １子貴退股金１，６０
    １，６００」之事實，有該報表在卷可稽（見本院卷第二二頁），且自訴人亦自
    承早在七十九年間即已取得上揭電腦列印報表等情無訛（見本院卷第四九頁），
    復參酌陳何家給付款項之日期乃係七十六年十一月十六日後約一個禮拜之事實，
    亦為自訴人與被告所共認在卷（見本院卷第七二頁），故自訴人指訴被告所涉之
    前揭犯罪時間，應係在陳何家於七十六年十一月十六日後約一個禮拜左右，至遲
    亦當於七十九年九月一日完成，否則即無自訴人於七十九年間可取得上開電腦列
    印報表之理，從而被告所涉犯刑法第三百三十六條第二項業務侵占罪、三百三十
    九條普通詐欺罪、三百四十二條第一項背信罪等法定最重本刑皆為五年，其追訴
    時效依刑法第八十條第一項第二款之規定為十年，復再依據刑法第八十三條第三
    項加計四分之一，核其追訴權時效應係為十二年六月，且自訴人指訴之上開各罪
    均為即成犯，行為人一完成犯罪行為，犯罪即為成立，其後繼續持有犯罪所得財
    物，尚非屬犯罪行為之繼續，故本件被告追訴權之時效期間應自犯罪行為完成之
    日起算，即至遲應自七十九年九月一日被告以退股金名義將應行給付予自訴人之
    上開款項予以侵佔入己之日起算，是核自訴人遲至九十二年七月十日始向本院提
    起本件自訴，其追訴權時效顯已完成，至自訴人雖另陳稱本件土地開發所興建之
    房屋係至九十一年一月十日始完成，故被告給付前揭款項之義務應待房屋興建完
    成始行發生，本件追訴權時效並未完成云云，然自訴人於自訴狀及自訴補充理由
    狀中即已載明「萬全集團」將土地出售予陳何家個人時即有六百餘萬元之獲利，
    自訴人並於七十九年間分別向被告及陳何家查問伊應得款項情事，顯見自訴人嗣
    後改稱被告應至九十一年間始有給付款項義務云云，尚無可採，揆諸上開說明，
    爰不經言詞辯論，逕為諭知免訴之判決。
據上論斷，應依刑事訴訟法第三百四十三條、第三百零二條第二款、第三百零七條，
判決如主文。
中　　　華　　　民　　　國　　　九十三　　年　　一　　 月 　　 五   　　日
                                          臺灣臺北地方法院刑事第十庭
                                                審判長  法　官  廖紋妤
                                                        法  官  蔡世祺
                                                        法  官  劉煌基
右正本證明與原本無異。
如不服本判決，應於判決送達後十日內向本院提出上訴狀（應抄附繕本）。
                                                        書記官  林妙穗
中　　　華　　　民　　　國　　　九十三　　年　　一　　 月 　　 五   　　日
